【裁判字號】    90,易,849
【裁判日期】    900509
【裁判案由】    侵占
【裁判全文】
臺灣桃園地方法院刑事判決           九十年度易字第八四九號
    公訴人  台灣桃園地方法院檢察署檢察官
    被  告  乙○○
右列被告因侵占案件，經檢察官提起公訴（九十年度偵字第三七五六號），本院判決
如左：
        主  文
乙○○意圖為自己不法之所有，而侵占遺失物，處罰金參仟元，如易服勞役，以參佰
元折算壹日。緩刑參年。
        事  實
一、乙○○於民國九十年一月底芋日，在桃園縣八德市○○路某處，拾獲丙○○所遺
    失之美永強名義中華民國國民身分證壹枚，竟意圖為自己不法之所有將之侵占入
    已。嗣於九十年二月二十三日凌晨一時三十分許，在桃園縣八德市○○路一四七
    號前，桃園縣警察局八德分局四維派出所警員甲○○執勤時，見乙○○深夜在該
    處徘徊，行跡可疑，乃上前盤查。乙○○竟自其皮夾中拿出該丙○○名義身分證
    供警員甲○○查對，經甲○○發覺身分證上之照片與曹某不符，又從曹某之皮夾
    中發現曹某自己之身分證而查獲。
二、案經桃園縣警察局八德分局移送台灣桃園地方法院檢察署檢察官偵查起訴。
        理  由
一、被告乙○○於警訊、偵查及審理中坦承於前開時、地拾獲被害人丙○○遺失之身
    分證一枚；嗣於為警盤查時，其有提出該枚丙○○身分證供警查對等情。惟辯稱
    ：我打算有時間，再親自至丙○○住處歸還給他，因為工作忙碌，尚未前往。警
    察臨檢時是拿錯身分證云云。矢口否認有侵占遺失物之犯意與不法所有之意圖。
    惟查該丙○○名義身分證，乃被害人丙○○於八十九年十一月底，在桃園縣中壢
    市元智大學所遺失之物等情，業據被害人於警訊指述甚詳，並有該身分證影本一
    份、贓物領據一紙在卷可稽。證人甲○○於本院審理中證稱曾找執勤，看到被告
    在桃園縣八德市○○路一四七號附近徘徊，我便過法要求看被告證件，被告當時
    就拿出丙○○名義身分證，我發現該身分證上照片與被告不符，向被告確認，被
    告仍稱這張身分證是他的。我又在被告皮夾內內袋發現被告自己的身分證，被告
    才說是拿錯身分證。該處距四維派出所九百到一千公尺左右等語。又依卷附丙○○身分證所載其係住於苗栗縣苗栗市清華里十三鄰玉興二十八號五樓。被告拾獲
    身分證之地點距桃園縣警察局八德分局四維派出所僅約一公里左右，距離甚近。
    而被害人係住於苗栗市與被告之住處相距甚遠。被告拾獲該身分證後，如有歸還
    之意，自應就近送交附近警察機關處理，或依身分證上之地址，儘速以郵寄寄回
    ，甚或若欲親自送還，則自拾獲地或被告住處至被害人住處車程亦僅數小時可達
    ，亦應儘速交還。乃被告於拾獲該身分證後經過二十餘日，仍未以上開方式之一
    儘速歸還。且於其深夜在外徘徊不歸，經警盤查要求提出證件核對其身分證時，
    被告既知自己皮夾中除自己之身分證外，另置有丙○○名義之身分證，且二張身
    分證由照片、姓名、年籍等均極易辨識，且警員係欲核對其真實身分，被告應於
    拿出證件交予警察前，應先行確認是否為其自己之身分證。乃被告竟拿出該丙○○名義之身分證交予警察核對，於警員發覺有異，向之確認時，仍表明該身分證
    為其身分證，而未主動查看是否拿錯身分證，或逕自拿出其身分證主動更正。在
    在顯示被告拾獲該身分證後，非但無意歸還失主或按法定程序送警處理，時經近
    月，仍隨身帶，遇警臨檢，仍提出該身分證企圖矇混其真實身分。其顯已變易
    持有為所有之意思，而將該身分證侵占入己甚明。被告前開所辯，顯與常情不合
    ，要難採信。事證明確，被告犯行堪予認定。
二、核被告所為，係犯刑法第三百三十七條之侵占遺失物罪。爰審酌被告侵占其所拾
    獲他人遺失之身分證一枚，侵占後於本件遇警臨檢時提出該身分證供警核對，即
    為警識破，並未進而冒名應訊或偽造署押，及其犯後態度與素行情形，量處如主
    文所示之刑，並諭知易服勞役之折算標準，以示懲儆。被告未曾受有期徒刑以上
    刑之宣告，此有台灣桃園地方法院檢察署刑案資料查註紀錄表及台灣高等法院被
    告全國前案紀錄表各一份可按，本件犯情非重，經此刑之宣告之教訓，當知所警
    惕，信無再犯之虞，所宣告之刑以暫不執行為適當，併予宣告緩刑三年，以啟自
    新。
三、據上論斷，應依刑事訴訟法第二百九十九條第一項前段、刑法第三百三十七條、
    第四十二條第二項、第七十四條第一款，罰金罰鍰提高標準條例第一條前段、第
    二條，判決如主文。
本案經檢察官鄭重文到庭執行職務。
中      華      民      國        九十      年     五     月     九     日
                                臺灣桃園地方法院刑事第三庭
                                      法  官  謝  順  輝
右正本證明與原本無異。
如不服本判決，應於判決送達後十日內，向本院提出上訴狀。
                                      書記官  楊  連  富
中      華      民      國        九十      年     五     月    十一    日
附論罪科刑依據之法條：
刑法第三百三十七條
意圖為自己或第三人不法之所有，而侵占遺失物、漂流物或其他離本人所持有之物者
，處五百元以下罰金。


司法院資訊處製作；財團法人民間司法改革基金會備份。
